臺灣高等法院刑事判決
110年度上訴字第74號
上  訴  人  
即  被  告  連翊銓
選任辯護人  葉慶人律師
            林祐增律師
上列上訴人因違反毒品危害防制條例案件，不服臺灣新北地方法
院於中華民國109年8月5日所為108年度訴字第1067號第一審判決
（起訴案號：臺灣新北地方檢察署107年度偵字第27209號），提
起上訴，本院判決如下：
    主  文
原判決關於連翊銓有罪部分撤銷。
上開撤銷部分，連翊銓無罪。
    理  由
一、審理範圍：本件僅就原判決關於被告連翊銓有罪部分為審理
    ，其無罪及同案被告郭人瑋部分，均未經上訴而已確定，不
    在本件審理範圍，合先敘明。
二、公訴意旨略以：被告連翊銓明知愷他命為毒品危害防制條例
    所定之第三級毒品，不得販賣，竟與同案被告郭人瑋共同基
    於販賣第三級毒品之犯意聯絡，於民國107年6月4日晚間，
    協議以新臺幣（下同）2,800元販售愷他命2公克予李宗仁，
    由郭人瑋先至被告位於新北市○○區○○街00號0樓住處拿取2公
    克愷他命，並騎乘不詳車號機車，於同日22時31分許至新北
    市○○區○○路0段00號旁空地，與駕駛車號000-0000號自用小
    客車到場之李宗仁見面，由郭人瑋上車交付2公克愷他命予
    李宗仁，並向李宗仁收取2,800元對價，以此分工方式，完
    成毒品交易。因認被告與郭人瑋共同涉犯毒品危害防制條例
    第4條第3項之販賣第三級毒品罪嫌。
三、按犯罪事實應依證據認定之，無證據不得認定犯罪事實；不
    能證明被告犯罪者，應諭知無罪之判決，刑事訴訟法第154
    條第2項、第301條第1項分別定有明文。而認定犯罪事實所
    憑之證據，雖不以直接證據為限，間接證據亦包括在內，然
    無論直接證據或間接證據，其為訴訟上之證明，均須達於通
    常一般之人不致有所懷疑，而得確信其為真實之程度，始得
    據為有罪之認定，倘其證明尚未達此一程度，仍有合理之懷
    疑，自不得遽為被告有罪之判決。且依無罪推定原則、被告
    無自證無罪之義務，苟積極證據不足為不利於被告事實之認
    定，即應為有利於被告之認定，更不必有何有利之證據。
四、公訴意旨認上訴人即被告連翊銓涉犯販賣第三級毒品罪嫌，
    係以被告之供述、同案被告郭人瑋及證人李宗仁之證述、現
    場監視影畫面翻拍照片、新北市政府警察局樹林分局搜索扣
    押筆錄、扣押物品目錄表、扣押物品收據、臺北榮民總醫院
    毒品鑑定書，為其論據。訊據被告固坦承警方在其住處扣押
    第三級毒品愷他命等物，惟堅決否認有何公訴人所指之上開
    犯行，辯稱：扣案愷他命是供我自己施用，我沒有將愷他命
    交由郭人瑋持與李宗仁進行毒品交易等語。
五、郭人瑋於107年6月4日13時17分起，以門號0000000000號行
    動電話，與李宗仁使用門號0000000000號行動電話聯繫，嗣
    於同日22時27分許，郭人瑋由某人駕駛車號不詳之機車，搭
    載至新北市○○區○○路0段00號旁空地，隨後進入李宗仁所駕
    駛之車號000-0000號自用小客車內，與李宗仁進行毒品交易
    之事實，業據郭人瑋於警詢及偵訊時坦承不諱（他字卷第61
    頁、155至156頁），核與證人李宗仁之證述相合（詳下述）
    ，且有行動電話通聯紀錄（他字卷第145頁）、現場監視錄
    影畫面翻拍照片（他字卷第91頁正、反面）可稽，固堪認定
    。惟被告以前詞置辯，則本案應予審究者，為被告有無陪同
    郭人瑋共同前往與李宗仁進行毒品交易？及郭人瑋交付予李
    宗仁之毒品，是否係向被告取得？經查：
　㈠郭人瑋於偵查中固稱本案毒品交易係由被告騎機車載其一起
    過去，被告也有上車與李宗仁對話云云（他字卷第155至156
    頁）。惟與證人李宗仁所指當時上車交易毒品者是郭人瑋，
    並未提及被告亦有進入車內情形（他字卷第11頁反面、46頁
    反面），已有不符。況上開郭人瑋偵查中之供述，未經具結
    以擔保真實性，且與其嗣於原審具結否認與被告共同販賣毒
    品予李宗仁之證述內容相歧（原審卷第195至201頁），則其
    在警詢及偵查中以被告身分所為供述，更不能排除避重就輕
    、推諉主要罪責，或編造不實指述，期獲減刑寬典之可能。
    參諸證人李宗仁與被告案發前已相識，業據其二人供明在卷
    （他字卷第46頁、56頁反面），倘被告當時確有陪同郭人瑋
    到場，李宗仁應不難認出，乃李宗仁於偵訊時具結證稱：當
    時機車上的其中一人是郭人瑋，另一人不知道是他哥哥或何
    人，我不確定是否被告等語（他字卷第46頁反面），則被告
    當時究竟有無陪同郭人瑋共同前往與李宗仁進行毒品交易，
    更屬可疑。又被告於警詢、偵訊、原審及本院審理時，均堅
    決否認有何與郭人瑋共同販賣毒品予李宗仁之犯行，且於10
    7年7月18日羈押訊問之初，亦一致否認有騎機車搭載郭人瑋
    前往與李宗仁進行毒品交易（聲羈卷第20頁），雖表示「我
    怕我現在不承認，法官會收押我」，經法官告以「承認與否
    ，並不必然導致會不會羈押」等語，並再次訊問時，被告固
    稱「我願意承認」、「我還是有要承認這兩次（指107年6月
    4日、同年6月9日）」等語，但僅就檢察官認其於107年6月9
    日涉嫌販賣毒品予郭人瑋部分（業經原審判決無罪確定）為
    說明，至於其究竟有無於107年6月4日與郭人瑋共同販毒予
    李宗仁，未置一詞，此觀筆錄所載甚明（聲羈卷第21頁），
    自無從僅憑被告空泛之自白，及郭人瑋上開與卷內事證不合
    之片面指訴，遽為不利於被告之認定。
　㈡李宗仁、郭仁瑋於偵查中固均稱本案毒品之來源為被告等語
    （他字卷第46頁反面、155頁）。惟依李宗仁所述：我沒看
    過郭人瑋向被告拿毒品，郭人瑋有向我說過毒品來源是被告
    ，之前我問過他，他會先向我拿錢，說要找他朋友，沒有說
    是誰，郭人瑋偶爾會帶被告一起過來等語（他字卷第46頁反
    面），可知其所謂毒品來源，實係聽聞郭人瑋所述，與郭人
    瑋之供詞無異，無從擔保郭人瑋所述屬實。況就毒品交易情
    形，李宗仁於警詢時係稱：我與郭人瑋是認識2年多的朋友
    ，郭人瑋說他有在賣愷他命，問我要不要買，因為好奇我才
    購買，本案是郭人瑋上車把毒品交給我等語（他字卷第11頁
    正、反面）；於偵訊時稱：我都是打電話給郭人瑋，是郭人
    瑋與我交易毒品，在車上把毒品交給我，我當場交付現金給
    郭人瑋等語（他字卷第46頁反面）；於原審審理時稱：我是
    撥打郭人瑋的手機，與郭人瑋約定交易愷他命，那天應該是
    我跟郭人瑋交易毒品沒錯等語（原審卷第184、187頁），可
    知李宗仁聯繫毒品交易之對象，自始至終為郭人瑋一人，且
    案發當天出面與李宗仁進行毒品交易者，亦是郭人瑋，均未
    指明被告有何共同參與行為，尚難僅憑李宗仁所指郭人瑋偶
    爾會帶被告一起過來乙節，遽認被告有共同參與本案販毒犯
    行。而郭人瑋之供詞，未經具結以擔保真實性，且與其嗣於
    原審具結所為證述內容相歧，不能當然採為不利於被告之論
    據；又被告於107年7月18日羈押訊問時，固稱「我願意承認
    」、「我還是有要承認」等語，但並未就本案情節為任何說
    明，已如前述，在查無補強證據之下，均不能憑以認定被告
    觸犯販賣毒品之重罪。
　㈢卷附行動電話通聯紀錄、現場監視錄影畫面翻拍照片，連同
    網路地圖資料（原審卷第237頁），僅能證明郭人瑋與李宗
    仁電話聯繫後，由某人駕駛機車搭載至案發現場之事實，既
    無被告與李宗仁之電話聯繫紀錄，監視錄影畫面亦因影像模
    糊而不能辨識機車車牌號碼及騎士人別特徵，自不足以作為
    本案補強證據。至於警方於107年7月18日14時40分許，至被
    告上址住處實施搜索，扣得第三級毒品愷他命（淨重14.985
    6公克）等物，固據被告坦承在卷，並有臺灣新北地方法院
    搜索票、新北市政府警察局樹林分局搜索扣押筆錄、扣押物
    品目錄表、扣押物品收據（他字卷第166頁、170至173頁）
    、臺北榮民總醫院毒品鑑定書（偵字卷第16頁）在卷可稽，
    惟距上述毒品交易時間已逾1個月，亦難認與本案有何關聯
    。
　㈣此外，公訴人未提出其他積極證據，以證明被告確有其所指
    販賣第三級毒品予李宗仁之犯行，本案仍有合理之可疑，未
    達通常一般之人不致有所懷疑，而得確信其為真實之程度。
六、綜上，經調查公訴人所提出之全部證據，認尚不能使本院形
    成被告確有販賣第三級毒品予李宗仁之確信，揆諸前開說明
    ，即應為被告無罪之判決。原判決未予詳酌，僅憑證人李宗
    仁、共同被告郭人瑋之說詞，及卷附監視錄影畫面翻拍照片
    ，認已足以證明被告有騎乘機車搭載郭人瑋至交易地點，並
    將2公克愷他命交由郭人瑋持與李宗仁進行交易（原判決第9
    、10頁），認被告與郭人瑋共同販賣第三級毒品，而對被告
    論罪科刑，尚嫌率斷。被告指摘原判決此部分不當，提起上
    訴，為有理由，應由本院將原判決此部分撤銷之，並依法為
    被告無罪之諭知。
據上論斷，應依刑事訴訟法第369條第1項前段、第364條、第301
條第1項，判決如主文。
本案經檢察官王宗雄提起公訴，檢察官卓俊吉到庭執行職務。
中　　華　　民　　國　　110 　年　　4 　　月　　22　　日
              　　刑事第六庭    審判長法　官  劉方慈
                                      法　官  許曉微
                                      法　官  朱嘉川
以上正本證明與原本無異。
如不服本判決，應於收受送達後20日內向本院提出上訴書狀，其
未敘述上訴之理由者並得於提起上訴後20日內向本院補提理由書
（均須按他造當事人之人數附繕本）「切勿逕送上級法院」。
                                      書記官  尤朝松
中　　華　　民　　國　　110 　年　　4 　　月　　23　　日